臺灣臺南地方法院刑事判決
109年度訴字第1105號
公  訴  人  臺灣臺南地方檢察署檢察官
被      告  王盟暉




上列被告因詐欺等案件，經檢察官提起公訴（109年度偵字第828
6號），本院判決如下：
    主  文
王盟暉無罪。
    理  由
一、公訴意旨略以：被告陳建濱（已另行審結）於民國108年9月
    中旬某日，加入以真實姓名年籍不詳、成員3人以上以實施
    詐術行為手段所組成具有持續性、牟利性之有結構性組織之
    詐騙集團，並擔任出面向遭詐欺集團詐騙之被害人收取贓款
    之工作，並與於108年9月間加入所屬詐欺集團之被告王盟暉
    共同基於3人以上假冒公務員詐欺取財之犯意聯絡，先由上
    開詐欺集團成員於108年8月28日起，撥打電話予告訴人黃美
    淑，假冒電信人員、臺北市政府警察局警員、臺北地檢署主
    任等謊稱：積欠電話費未繳，若未處理要凍結帳戶，須將金
    融帳戶提款卡及其內金錢領出交給專人收取並調查等語，再
    由被告陳建濱、王盟暉於108年9月18日一同搭乘高鐵再轉搭
    計程車到達臺南市七股區樹林活動中心旁廣場，告訴人黃美
    淑因前開詐欺集團之訛騙，陷於錯誤，依詐欺集團指示於10
    8年9月18日晚上8時12分許，在上開樹林活動中心旁廣場，
    將新臺幣（以下同）87萬元，交付與被告陳建濱轉交詐欺集
    團車手，被告陳建濱獲得25000元之報酬後，並將其中之120
    00元報酬分給被告王盟暉，因認被告王盟暉涉犯刑法第339
    條之4第1項第1款、第2款之冒用政府機關或公務員名義及3
    人以上共同犯詐欺取財罪嫌等語（參與犯罪組織部分業經臺
    灣基隆地方法院判決確定，經公訴人當庭減縮，不在審理範
    圍）。
二、按犯罪事實應依證據認定之，無證據不得認定犯罪事實；不
    能證明被告犯罪者，應諭知無罪之判決，刑事訴訟法第154
    條第2 項、第301 條第1 項分別定有明文。所謂認定犯罪事
    實之證據，係指足以認定被告確有犯罪行為之積極證據而言
    ，該項證據自須適合於被告犯罪事實認定，始得採為斷罪資
    料，如未能發現相當證據，或證據不足以證明，自不能以推
    測或擬制之方法，為裁判基礎。苟積極證據不足為不利於被
    告事實之認定時，即應為有利於被告之認定，更不必有何有
    利之證據（最高法院29年度上字第3105號、30年度上字第81
    6號、40年台上字第86號判例參照）。
三、公訴意旨認被告王盟暉涉犯加重詐欺取財犯行，係以被告王
    盟暉及同案被告陳建濱之供述、證人黃美淑之證述、同案被
    告陳建濱、王盟暉於現場取款之監視器錄影畫面翻拍照片、
    指認犯罪嫌疑人紀錄表、帳戶交易明細、京城銀行客戶存提
    紀錄單、內政部警政署反詐騙案件紀錄表、受理詐騙帳戶通
    報警示簡便格式表、金融機構聯防機制通報單、受理刑事案
    件報案三聯單等為其論據。訊據被告王盟暉堅詞否認有何加
    重詐欺犯行，辯稱：案發當日陳建濱告訴我要幫別人拿東西
    ，一個人去無聊，要我陪同他一起到臺南，當晚他有借我12
    ,000元，過了一陣子我問他怎麼會有錢，他才告訴我是去幫
    人收款，我當時確實不知道陳建濱是詐欺集團車手等語。
四、經查：
  ㈠被害人黃美淑遭詐騙集團假冒電信人員、台北市政府警察局
　　警員、台北地檢署主任佯稱積欠電話費未繳，若未處理將凍
    結帳戶，須將金融帳戶提款卡及其內金錢領出交給專人收取
    並調查等理由施以詐術，因而陷於錯誤，遂於108年9月18日
    晚上8時12分許依指示在臺南市七股區樹林活動中心旁廣場
    ，將現金87萬元交由同案被告陳建濱等事實，業據同案被告
    陳建濱於警詢、偵訊及本院準備程序及審理時均坦承不諱，
    核與證人即告訴人黃美淑於警詢、偵訊時證述情節（詳警卷
    第31頁至第33頁反面、臺灣臺南地方檢察署109年度偵字第5
    912號偵查卷〈以下簡稱偵一卷〉第195頁至第199頁）相符，
    並有108年9月18日現場取款之監視器錄影翻拍照片2張、臺
    南市政府警察局佳里分局109年1月18日指認犯罪嫌疑紀錄表
    1份暨指認嫌疑人照片2張、內政部警政署108年10月2日反詐
    騙諮詢專線紀錄表1份在卷（詳警卷第5頁、第34頁至第35頁
    、第52頁正反面）可按，此部分事實固堪認定，惟此僅足認
    定被害人黃美淑確有因詐欺集團之詐騙而將87萬元交與同案
    被告陳建濱之事實。被告王盟暉是否與同案被告陳建濱及其
    他詐欺集團人員有犯意聯絡及行為分擔，而得就本案論以三
    人以上加重詐欺取財罪，仍屬有疑。
　㈡同案被告陳建濱於本院準備程序時供稱：「我們（我與王盟
    暉）是一起搭高鐵下來，轉搭計程車到目的地，當時『左左』
    要我把我的電話傳到群組，會有人聯絡我，他也是集團的人
    但我不認識，指示要我把電話拿給被害人，被害人會拿壹袋
    東西給我，被害人確實拿壹袋東西給我……只有我跟被害人見
    面，王盟暉沒有出面……集團要我到高鐵站的廁所，在裡面等
    並聯絡他，他聯絡我說可以出去的時候，我就把東西放在廁
    所，人就出來。我在廁所的時候，王盟暉在車站大廳等我」
    等語（詳本院卷第41頁）；於本院審理時供稱：「我取款時
    王盟暉沒有在現場，我當時很緊張，沒有留意王盟暉在哪裡
    」等語（詳本院卷第207頁）；另證人即告訴人黃美淑於警
    詢時證述：「經我指認是編號2（即同案被告陳建濱）之男
    子向我詐騙取款，是他沒錯，臉型及眼神就是他，只是頭髮
    變短」等語（詳警卷第33頁反面）；於偵查中證稱：「他叫
    我用報紙把錢包起來放在紙袋裡面到臺南市七股區樹林里活
    動中心，黃敏昌主任檢察官打電話給我，問我到了沒，我說
    到了，他說叫一個人過來拿我的錢，那一個人有拿一個手機
    ，……我把錢拿給他，我就走了，我只有看到他從臺南市七股
    區樹林里活動中心的走廊走過來」等語（詳偵一卷第196頁
    ），且觀諸卷附臺南市七股區樹林活動中心旁廣場之監視器
    錄影畫面，亦僅有同案被告陳建濱與被害人黃美淑碰面取款
    （詳警卷第29頁至第30頁），綜上各情，自難認被告王盟暉
    就同案被告陳建濱拿取詐欺款項之行為，有何行為分擔。
　㈢有關被告王盟暉於警詢及偵訊時是否有自白部分：被告王盟
    暉固於警詢時供稱：「（問：陳建濱於108年9月18日，到臺
    南市七股區樹林里寶安宮旁有取款涉詐欺，你是否知悉？）
    一開始不知道，去做什麼，坐計程車到臺南市那間廟之後我
    才知道。他拿完錢之後，才告訴我是人家叫他去（領）錢，
    我才知道陳建濱當詐騙集團車手取款」、「（問：你於108
    年9月18日有無與陳建濱一同到臺南市七股區樹林里寶安宮
    旁詐欺取款？）有跟他去，只是一開始不知道，他來找我，
    叫我陪他去南部，我分得12000元，是當日晚上回到台北之
    後，陳建濱把錢親手交給我的」、「（問：你為何要參與詐
    騙集團，詐騙他人？）當天我是陪他去，一開始不知道，後
    來才知道」、「（問：陳建濱為何要給你12000元詐騙所得
    酬勞？）因為我沒錢，我陪他去，他給我的酬勞」等語（詳
    警卷第26頁反面至第27頁）；另於偵訊時供述：「我是到臺
    南才知道陳建濱要去拿東西」、「（問：我們是搭高鐵及計
    程車，我是陪陳建濱一起去的，這次我拿到一萬二的酬勞」
    、「（問：你陪同陳建濱來臺南拿東西，為何可以獲得一萬
    二的酬勞？）是陳建濱給我的，我也不知道」、「（問：你
    高鐵車票及計程車費用都不用出，只是單純陪同就可以獲得
    一萬二的酬勞，世界上怎麼會有這麼好的事情？）我怎麼知
    道」、「（問：你陪同陳建濱及賴鴻祥去領被害人的錢，本
    件涉犯詐欺、組織犯罪條例、洗錢防制法等罪，是否認罪？
    ）我承認」、「（問：有無意見或陳述？）因為我有拿錢，
    我就認罪」等語（詳偵一卷第177頁、第179頁），惟被告是
    否有自白應就其陳述內容綜合觀察，雖不限於主動供出，亦
    無須毫無保留完全吐實，但仍須就足以影響犯罪事實之主要
    內容明白供出，有助於重要關鍵事實之釐清，始足當之，不
    得僅擇採其中數語即認被告已有自白，卻置其他明白否認部
    分於不顧。綜觀被告王盟暉於警詢及偵查中之供述，被告王
    盟暉僅承認於同案被告陳建濱向被害人黃美淑收取詐欺款項
    後始知悉同案被告陳建濱是詐欺集團車手及收受同案被告陳
    建濱交付之12,000元，就有關其如何與同案被告陳建濱及其
    他詐騙集團成員有加重詐欺取財罪之犯意聯絡及行為分擔，
    被告王盟暉並無任何陳述，自不能認被告王盟暉於警詢及偵
    查業已自白，是此部分自不得援用作為不利被告王盟暉之證
    據。
　㈣又證人即同案被告陳建濱於警詢時供稱：「（問：王盟暉為
    何會與你一同前往樹林里寶安宮？）我跟他說去收錢，詳細
    情形沒有跟他說，王盟暉分得12,000元，他分得的錢是我拿
    到25,000元後，再給他12,000元」、「王盟暉不知道我當詐
    騙車手取款，王盟暉事後知道，我有告訴他」等語（詳警卷
    第2頁、第4頁）；另於偵訊時具結證述：「（問：王盟暉你
    為何要分他一萬二？）因為他要繳房租，後來王盟暉也跟著
    我一起做，我拿錢時有跟他講」等語（詳臺灣臺南地方檢察
    署109年度偵字第8286號偵查卷〈以下簡稱偵二卷〉第101頁）
    ；復於本院訊問及審理時供述：「集團在我回到台北之後，
    馬上跟我約在三重附近，就有一個人拿25,000元酬勞給我，
    集團沒有給王盟暉酬勞。在我拿到25,000元之後，我有拿12
    ,000元給王盟暉，我當下沒有跟王盟暉說這錢是借他的，我
    心裡想說他沒工作又欠房租，就拿12,000元給他。因為之前
    我沒有工作時，他有在上班，也會拿錢給我吃飯。這次去臺
    南七股，他都沒有做什麼事」、「我一開始沒有告訴王盟暉
    ，是他看到我拿一袋東西之後才問我這是什麼，我就告訴他
    這是我當車手接獲上級指示去跟被害人拿的錢，我拿完之後
    沒有確認金額。拿完錢去高鐵站以丟包的方式，同時王盟暉
    是在便利商店拿飲料，他只看到我進去廁所，我有跟王盟暉
    說我要去廁所請他等我一下，我沒有跟他說我要拿錢給上手
    」、「在犯案前王盟暉有跟我提過他沒有工作沒有錢付房租
    ，問我有沒有錢借他，我跟上手約在三重拿酬勞時，王盟暉
    沒有跟我去」等語（詳本院卷第41頁、第213頁），綜合同
    案被告陳建濱之歷次供述，均未提及被告王盟暉有何參與及
    分擔本件加重詐欺取財犯行，復遍查全卷，並無其他證據足
    以證明被告王盟暉就上開被訴事實有何參與及分擔之行為，
    亦無其他證據可認被告王盟暉對該等事實有何認識、知悉或
    欲利用同案被告陳建濱以遂行該部分犯行之犯意聯絡，自難
    僅以公訴人所舉上開證據，遽認被告王盟暉涉犯本件加重詐
    欺取財犯行。
五、綜上所述，本件依公訴人所舉之證據，於通常一般人仍有合
    理之懷疑存在，尚未達於可確信其真實之程度，此外復查無
    其他積極之證據足以證明被告王盟暉確有公訴意旨所指之加
    重詐欺取財犯行，自難以公訴意旨所指罪嫌相繩。揆諸前揭
    規定，既不能證明被告王盟暉犯罪，自應為無罪之諭知。
據上論斷，應依刑事訴訟法第301 條第1 項前段，判決如主文。
本案經檢察官孫昱琦提起公訴，檢察官呂舒雯到庭執行職務。 
　　
中　　華　　民　　國　　110 　年　　3 　　月　　29　　日
　　　　　　　　　刑事第八庭  審判長  法　官  鄭燕璘
　　　　　　　　　                    法  官  卓穎毓
　　　　　　　　　                    法  官  郭瓊徽
以上正本證明與原本無異
如不服本判決應於收受本判後20日內向本院提出上訴書狀，並應
敘述具體理由。其未敘述上訴理由者，應於上訴期間屆滿後20日
內向本院補提理由書狀（均須按他造當事人之人數附繕本）「切
勿逕送上級法院」。
  　　　　　　　　　　　　　　　      書記官　陳冠廷
中　　華　　民　　國　　110 　年　　3 　　月　　29　　日